【裁判字號】    91,交聲,531
【裁判日期】    920314
【裁判案由】    違反道路交通管理處罰條例聲明異議
【裁判全文】
臺灣桃園地方法院交通事件裁定                    九十一年度交聲字第五三一號
    原處分機關  交通部公路局新竹區監理所中壢監理站
    異  議  人
    即受處分人  甲○○
右列受處分人因違反道路交通管理處罰條例案件，對於交通部公路局新竹區監理所中
壢監理站中華民國九十一年十一月四日所為之處分（原處分案號：壢監裁字第裁五三
－Ｄ九Ｂ三七六一五三號），聲明異議，本院裁定如左：
    主    文
原處分撤銷。
甲○○不罰。
    理    由
一、原處分意旨略以：桃園縣警察局桃園分局值勤員警於民國九十一年七月十五日上
    午八時三十二分，在桃園市○○路與三民路口，查獲ＲＱＣ─０八六號輕型機車
    未依規定左轉，員警鳴笛示意攔查，惟該車拒絕盤查加速駛離現場，員警遂以該
    車有違反道路交通管理處罰條例第四十八條第一項第二款、第六十條第二項第一
    款等規定，填製舉發違反道路交通管理事件通知單，異議人即受處分人於應到案
    期日向原處分機關申訴，經原處分機關認受處分人確有上開違規行為，乃依前揭
    規定，裁處受處分人罰鍰新臺幣一千五百元，並依該條例第六十三條第一項第一
    款，記違規點數二點。
二、訊據受處分人堅詞否認有上開違規行為，辯稱：上開機車為伊所有，且為伊上班
    交通工具，伊當時人在上班，根本未騎車經過上述違規地點，員警可能係記錯違
    規車輛之車號等語。原處分機關認受處分人有上開違規行為，係以原舉發單位函
    覆當時值勤員警確有發現上開機車行駛至右揭地點未依規定左轉，經攔查後猶拒
    絕盤查加速駛離現場等為據。
三、按汽車駕駛人轉彎時，不依標誌、標線、號誌指示者，處二百元以上六百元以下
    罰鍰；次按汽車駕駛人駕駛汽車不服從交通勤務警察或依法令執行交通指揮、稽
    查任務人員之指揮或稽查者，處新臺幣九百元以上一千八百元以下罰鍰；又本條
    例關於車輛駕駛人之處罰，如應歸責於車輛所有人者，處罰車輛所有人；道路交
    通管理處罰條例第四十八條第二款、第六十條第二項第一款及第八十五條第三項
    分別定有明文。是則本件之處罰客體既係屬汽車駕駛人，則本案爭執重點，應即
    係上開違規之車輛駕駛人為何人，及車輛所有人對於本件違規是否有可歸責情事
    。經查：
    (一)本件係值勤員警於右述地點見上開機車未依號誌指示左轉，員警見狀鳴笛示意
      該車駕駛人停車，該機車駕駛人拒絕停車接受稽查而逃逸，員警遂依規定填製
      舉發單等情，業據證人即本案值勤員警陳宗誠於本院調查中證述明確，復有桃
      園縣警察局舉發違反道路交通管理事件通知單、桃園縣警察局桃園分局九十一
      年九月二十六日桃警分交字第０九一００三九九０七號函等在卷可按。
    (二)依證人陳宗誠於本院調查中所述：當時那部機車是一位三、四十歲的中年男子
      騎乘等語，參以受處分人所提其右揭行為時所任職之仁寶電腦工業股份有限公
      司員工刷卡明細表顯示，聲請人確於右開期日之上午七時二十九分刷卡進入公
      司等情，是則原處分機關所指當時駕車違規左轉拒絕接受停車稽查之駕駛人，
      顯非受處分人一事，應堪認定。
    (三)至本件是否確係受處分人所有右開車號機車違規駕車並拒絕停車接受稽查乙節
      ，證人陳宗誠前開於本院調查中雖證稱：當天伊有很明確的看到該車車號，因
      為那台車車速不快，伊當時是把車號寫在手上，等回到分局查看資料後再開通
      知單˙˙˙根據伊所記車號查出來的車籍資料確實跟伊看到的車型、車的顏色
      及ＣＣ數都是相符的等語。然受處分人就此則一再陳稱：該機車均係專供伊上
      下班使用，並無出借他人等語。按法院受理交通事件，準用刑事訴訟法之規定
      ，道路交通管理處罰條例第八十九條前段定有明文，是高法院七十六年臺上字
      第四九八六號判例「認定犯罪事實所憑之證據，雖不以直接證據為限，間接證
      據亦包括在內，然而無論直接證據或間接證據，其為訴訟上之證明，須於通常
      一般之人均不致有所懷疑，而得確信其為真實之程度者，始得據為有罪之認定
      ，倘其證明尚未達到此一程度，而有合理之懷疑存在而無從使事實審法院得有
      罪之確信時，即應由法院為諭知被告無罪之判決。」所揭示刑事訴訟法上法院
      認定事實之最重要原則之一，即認定被告有罪，就該有罪事實不能有任何之合
      理懷疑存在（beyond the reasonable doubt）之原則，於法院審理行為人違
      反道路交通管理處罰條例案件時，當有其適用，易言之，法院於審理行為人違
      反道路交通管理處罰條例案件，當踐行完畢調查證據之程序後，為事實之認定
      時，如就原處分機關所認定之行為人違規之事實仍有合理之訴訟上懷疑，而無
      法百分之百確信行為人確有該當於道路交通管理處罰條例各該處罰條文之構成
      要件事實時，此際即應依訴訟上之待證事實「倘有懷疑，則從被告之利益作解
      釋」（in dubi opro reo）之證據法則，作對受處分人有利之認定。查本件右
      開違規之駕駛人顯非受處分人乙節已堪認定，既如前述，從而，上開違規行為
      是否確係受處分人所有右揭機車乙節，既仍得有合理可疑，按上說明，自應為
      有利於受處分人之認定。故受處分人主張伊未駕車行經上開路段此程序上之抗
      辯，自難以此即認其就本件違規駕車有可歸責之情事。
    (四)綜上所述，本件既無證據足資證明受處分人為右揭違規駕車之駕駛人，且處分
      機關所指違規車輛是否確為受處分人所有車輛，不僅只有舉發違規單位之單一
      指訴，且亦有前開合理可疑之處，此外，復查無其他積極證據證明受處分人確
      有前開所述之交通違規情事及其就該違規駕車情節有歸責情事，按諸首開說明
      ，本院自應為裁定受處分人不罰。至本件違規者之確實姓名、年籍，應由該管
      機關確實查明裁罰，併此敘明。
據上論斷，應依道路交通管理處罰條例第八十七條第二項、道路交通案件處理辦法第
二十條前段裁定如主文。
中      華      民      國    九十二    年      三      月     十四     日
                              臺灣桃園地方法院交通法庭
                                      法  官  許  泰  誠
右正本證明與原本無異。
如不服本裁定，應於裁定送達後五日內向本院提出抗告狀。
                                      書記官  蕭  琪  男
中      華      民      國    九十二    年      三      月    二十五    日


司法院資訊處製作；財團法人民間司法改革基金會備份。
